臺灣雲林地方法院民事簡易判決
110年度虎簡字第193號
原      告  台新國際商業銀行股份有限公司

法定代理人  尚瑞強  
訴訟代理人  張智賢  
訴訟代理人  張智賢    
            陳怡安    
            王裕程    



被      告  周雨璇  

            周智浩  
            周童葳  
            周苡恩  
被代位人暨
上二人共同
法定代理人  白惠錦  
上列當事人間請求代位分割共有物事件，本院於民國111年6月24
日言詞辯論終結，判決如下：
    主      文
被代位人甲○○與被告就被繼承人己○○所遺如附表一所示遺產准予
分割，分割方法依如附表二「應繼分比例」欄所示比例分割為分
別共有。
訴訟費用新臺幣壹仟壹佰壹拾元，由兩造按如附表二「訴訟費用
負擔比例」欄所示比例負擔。
    事實及理由
壹、程序部分
一、訴狀送達後，原告不得將原訴變更或追加他訴；不變更訴訟
    標的，而補充或更正事實上或法律上之陳述者，非為訴之變
    更或追加，民事訴訟法第255條第1項、第256條分別定有明
    文。上開規定依同法第436條第2項於簡易訴訟程序亦適用之
    。本件原告起訴時以周＊＊、周＊＊、周＊＊、周＊＊（均待查）為
    被告；嗣查得其等真實姓名分別為乙○○、丁○○、戊○○、丙○○
    ，遂以民事聲請暨更正起訴狀（一）更正其等正確姓名（見
    本院卷第69至71頁），屬更正事實上陳述，合於首揭規定，
    應予准許。
二、當事人喪失訴訟能力或法定代理人死亡或其代理權消滅者，
    訴訟程序在有法定代理人或取得訴訟能力之本人承受其訴訟
    以前當然停止；第168條至第172條及前條所定之承受訴訟人
    ，於得為承受時，應即為承受之聲明。他造當事人，亦得聲
    明承受訴訟，民事訴訟法第170條、第175條分別定有明文。
    被告丁○○係民國00年00月出生（詳細年籍詳卷），有其個人
    戶籍料查詢結果附卷可稽（見本院卷第127頁），於本件起
    訴時為未成年人，嗣於訴訟繫屬中已成年，原告已提出書狀
    聲明由其承受訴訟，並經本院將該書狀繕本送達被告丁○○，
    核無不合，應予准許。
三、被告乙○○、丁○○、戊○○、丙○○（下合稱被告四人）經合法通
    知，均未於言詞辯論期日到場，核無民事訴訟法第386條各
    款所列情形，爰依原告聲請，由其一造辯論而為判決。
貳、實體部分
一、原告起訴主張：被代位人甲○○向原告申辦貸款使用，後未依
    約繳款，截至110年6月7日止，尚積欠原告新臺幣（下同）6
    92,307元及利息未清償。如附表一所示土地（下稱系爭遺產
    ）為被代位人甲○○與被告四人共同繼承訴外人即被繼承人己○○之遺產，應繼分各5分之1，未分割前屬全體繼承人公同共
    有，原告無法進行拍賣，茲各公同共有人迄今無法達成分割
    協議，原告乃代位被代位人甲○○請求終止系爭遺產之公同共
    有關係，起訴請求分割為公同共有。爰依民法第242條、第8
    23條、第828條第3項等規定提起本件訴訟等語。並聲明：如
    主文第1項所示。
二、被告四人經合法通知，均未於言詞辯論期日到場，亦未提出
    書狀作何聲明或陳述。 
三、本院之判斷：
  ㈠原告主張之事實，業據提出臺灣橋頭地方法院109年度司促字
    第10748號支付命令、確定證明書、系爭遺產土地登記謄本
    、地籍異動索引、被代位人甲○○及被告四人戶籍謄本、訴外
    人己○○除戶謄本、繼承系統表為憑（見本院卷第14至21、33
    至45、73至87、163至169、215至221頁），並有本院虎尾簡
    易庭查詢表、財政部中區國稅局虎尾稽徵所110年9月17日中
    區國稅虎尾營所字第1102904422號函文所附遺產稅逾核課期
    間證明書附卷可稽（見本院卷第65、89至91頁）；被告四人
    已於相當時期受合法之通知，而於言詞辯論期日不到場，亦
    未提出書狀爭執，依民事訴訟法第280條第3項前段準用同條
    第1項之規定，視同自認，依上開調查證據之結果，堪信原
    告之主張為真實。
  ㈡債務人怠於行使其權利時，債權人因保全債權，得以自己之
    名義，行使其權利，為民法第242條所明定。而債權人得予
    代位債務人行使之權利，並非僅以請求權為限，凡非專屬於
    債務人本身之權利，均得為之。此項代位權行使之範圍，就
    同法第243條但書規定旨趣推之，並不以保存行為為限，凡
    以權利之保存或實行為目的之一切審判上或審判外之行為，
    諸如假扣押、假處分、聲請強制執行、實行擔保權、催告、
    提起訴訟等，債權人皆得代位行使（最高法院69年度台抗字
    第240號裁定意旨參照）。又繼承人有數人時，在分割遺產
    前，各繼承人對於遺產全部為公同共有；繼承人得隨時請求
    分割遺產，但法律另有規定或契約另有訂定者，不在此限；
    公同共有物之分割，除法律另有規定外，準用關於共有物分
    割之規定，民法第1151條、第1164條、第830條第2項分別定
    有明文。遺產之公同共有係以遺產之分割為其終局目的，而
    以公同共有關係為暫時的存在。在公同共有遺產分割自由之
    原則下，民法第1164條規定，繼承人得隨時請求分割遺產，
    該條所稱之「得隨時請求分割」，依同法第829條及第830條
    第1項規定觀之，自應解為包含請求終止公同共有關係在內
    ，俾繼承人之公同共有關係歸於消滅而成為分別共有，始不
    致與同法第829條所定之旨趣相左，庶不失繼承人得隨時請
    求分割遺產之立法本旨。另分割之方法，固可由法院自由裁
    量，不受共有人主張之拘束，但仍應斟酌當事人之聲明，共
    有物之性質、經濟效用及全體共有人利益等，公平裁量。
  ㈢訴外人己○○已過世，遺有系爭遺產，至其上開遺產稅逾核課
    期間證明書雖記載其另遺有車牌號碼00-0000號汽車，然經
    查該車係82年間出廠，其車牌已逾檢註銷，有公路監理電子
    閘門查詢結果在卷可稽（見本院卷第93頁），應認該車早已
    滅失或無財產價值，非屬訴外人己○○遺產範圍，先予敘明。
    原告對被代位人甲○○有前揭未受償債權存在，參以被代位人
    甲○○於109年間之所得僅350,919元，而其名下除公同共有之
    系爭遺產外，僅有無財產價值之汽車一部及價值合計為74,5
    00元之投資財產（INV）等情，有稅務電子閘門財產調件明
    細表附卷可查（見本院卷第97至107頁），顯不足以清償其
    積欠原告之債務；又被代位人甲○○與被告四人均為訴外人己○○繼承人，基於繼承之法律關係，繼承系爭遺產而為公同共
    有人，而系爭遺產並無不能分割之情形，亦無公同共有存續
    期間或分管契約之約定，因被代位人甲○○怠於行使分割遺產
    之權利，致原告無法進行拍賣程序換價受償，則原告主張其
    得代位甲○○請求其餘繼承人即被告四人分割遺產，代位提起
    分割遺產之訴，應屬有據。本院審酌系爭遺產之財產性質為
    土地，以原物分配於各共有人並無困難，尚不致影響使用效
    益及經濟價值，而依原告主張，將系爭遺產依被代位人甲○○
    及被告四人如附表二「應繼分比例」欄所示應繼分比例原物
    分割為分別共有，原告即得另經強制執行程序達成就前揭債
    權受償之目的，被告四人亦得就所分得之應有部分自由單獨
    處分、設定負擔，對被代位人甲○○及被告四人而言均屬有利
    ，應為適切、妥適之分割方法。
四、綜上所述，原告依民法第242條、第1164條等規定，代位訴
    請被告四人分割系爭遺產，為有理由，應予准許，爰判決如
    主文第1項所示。
五、本件雖係屬民事訴訟法第427條第1項規定之簡易訴訟事件，
    所為被告敗訴之判決，然該判決內容性質上不適宜為假執行
    ，爰不依職權宣告假執行，附此說明。
六、因共有物分割、經界或其他性質上類似之事件涉訟，由敗訴
    當事人負擔訴訟費用顯失公平者，法院得酌量情形，命勝訴
    之當事人負擔其一部，民事訴訟法第80條之1定有明文。而
    裁判分割共有物乃形成訴訟，法院決定共有物分割之方法時
    ，應斟酌何種分割方法較能增進共有物之經濟效益，並兼顧
    全體共有人之利益，以決定適當之分割方法，不受原告聲明
    之拘束，亦不因何造起訴而有不同。又代位分割遺產之訴，
    係由原告以自己名義主張代位權，以保全債權為目的而行使
    債務人之遺產分割請求權，原告與被告之間實屬互蒙其利。
    是以，原告代位甲○○提起本件分割遺產之訴雖有理由，惟本
    院認關於訴訟費用之負擔，仍應如附表二「訴訟費用負擔比
    例」欄所示比例由兩造分別負擔，始屬公允，爰判決如主文
    第2項所示。  
中　　華　　民　　國　　111 　年　　6 　　月　　30　　日
                  虎尾簡易庭  法  官  黃麗文
以上正本證明與原本無異。
如不服本判決，須於判決送達後20日內向本庭（臺灣雲林地方法
院虎尾簡易庭）提出上訴狀。（須按他造當事人之人數附繕本）
。
中　　華　　民　　國　　111 　年　　6 　　月　　30　　日
                              書記官  曾鈺仁
附表一：
編號 遺產所在  分割前權利範圍 分割後權利範圍 1  雲林縣○○鎮路○段000地號土地  甲○○、乙○○、丁○○、戊○○、丙○○公同共有9分之1 甲○○、乙○○、丁○○、戊○○、丙○○應有部分各45分之1 
附表二：
編號 姓名  應繼分比例 訴訟費用分擔比例 1 被代位人甲○○  5分之1 5分之1（由原告負擔） 2 被告乙○○  5分之1 5分之1 3 被告丁○○  5分之1 5分之1 4 被告戊○○  5分之1 5分之1 5 被告丙○○  5分之1 5分之1